【裁判字號】    98,交聲,107
【裁判日期】    980428
【裁判案由】    違反道路交通管理處罰條例聲明異議
【裁判全文】
臺灣花蓮地方法院交通事件裁定         98年度交聲字第107號
原處分機關  交通部公路總局臺北區監理所花蓮監理站
異  議  人
即受處分人  乙○○
上列異議人即受處分人因違反道路交通管理處罰條例案件，對於
交通部公路總局臺北區監理所花蓮監理站民國98年4月1日所為之
處分（處分案號：花監違字第裁44-U00000000號），聲明異議，
本院裁定如下：
    主  文
異議駁回。
    理  由
一、原處分意旨略以：異議人即受處分人乙○○於民國98年2月2
    8日17時5分許，駕駛車牌號碼JA-3858 號自小客貨車（下稱
    系爭自小客貨車）行經花蓮縣吉安鄉○○村○路○○道前，
    因平交道之警鈴已響、閃光燈誌已顯示，竟仍駕車穿越平交
    道，經內政部警政署鐵路警察局第四警務段花蓮分駐所員警
    攔檢後，並填製內政部警政署鐵路警察局鐵警行字第U00000
    000 號舉發違反道路交通管理事件通知單舉發，嗣經原處分
    機關依道路交通管理處罰條例第54條第1款、第63條第1項第
    3款之規定，裁處異議人罰鍰新臺幣（下同）1萬元，並記違
    規點數3點等語。
二、聲明異議略以：當日伊駕駛系爭自小客貨車由北行駛欲左轉
    至黃昏市場，當時南北向是綠燈狀態，但一向左轉行駛即為
    鐵路平交道，毫無緩衝空間，因當時平交道之閃光號誌未閃
    爍、遮斷器亦未放下，直至進入平交道後遮斷器始放下，已
    無法退後，只能直接通過，平交道號誌設置亦不明顯，伊並
    無故意或過失可言，請本院准予撤銷原處分云云。
三、按汽車駕駛人，駕車在鐵路平交道，不遵守看守人員之指示
    ，或遮斷器開始放下，或警鈴已響、閃光號誌已顯示，仍強
    行闖越，處6千元以上1萬2千元以下罰鍰，並記違規點數3點
    ，道路交通管理處罰條例第54條第1款、第63條第1項第3 款
    分別定有明文。
四、經查，本件異議人於上開時、地駕駛系爭自小客貨車時，於
    鐵路平交道之遮斷器開始放下、警鈴已響、閃光號誌亦已顯
    示之情況下，仍強行闖越平交道，經內政部警政署鐵路警察
    局第四警務段花蓮分駐所員警以異議人違反道路交通管理處
    罰條例第54項第1 款之規定，當場攔停開單舉發之事實，有
    上開舉發違反道路交通管理事件通知單、內政部警政署鐵路
    警察局第四警務段98年3月16 日鐵四警行字第0980000974號
    函影本各1 紙在卷可稽，並據證人即舉發本件違規事件之警
    員李建興到庭證述：「當時我站在花蓮縣吉安鄉○○○段176
    之10號前，擔任平交道守望勤務，鐵路警察局有僱請保全人
    員協助平交道行車秩序之管理，異議人過平交道時，閃光號
    誌已經亮起，警報器也同時響起，柵欄在過6到8秒時就會開
    始下降，入口的柵欄先降下來，出口柵欄會比較慢向下，異
    議人在柵欄開始降下的同時闖越平交道，我就把他攔下。依
    照規定，警鈴一響，就不能再通過平交道」等語（見本院卷
    第20頁）屬實，核與證人即保全人員甲○○於本院證述：「
    當天李建興員警在北側執勤，我站在鐵道的南側，違規的車
    輛由南向北行駛，在警示燈跟蜂鳴器響起時，我會先舉起指
    揮棒，但柵欄這時還沒有降下，柵欄會慢個幾秒鐘才降下，
    那台違規車輛在我舉起指揮棒的同時沒有停車也沒有減速，
    直接開過去，入口柵欄是在他車頭經過的同時已經降到一半
    ，當他車子到了出口時，柵欄已在他的車上方，也是降到一
    半」、「（你舉起指揮棒時，異議人的車輛離你多遠？）大
    約10公尺左右」等語（見本院卷第21頁、第21頁）相符，可
    見異議人在進入平交道前，警鈴已響、閃光號誌亦已顯示，
    而遮斷器係在警鈴響起及閃光號誌顯示後6、7秒才開始降下
    ，且證人甲○○在異議人所駕駛之自小客貨車距離平交道前
    約10公尺即已舉起指揮棒，異議人辯稱其進入平交道後，閃
    光號誌才開始顯示、遮斷器才開始降下云云，實難採信。
五、又參以警員係代表國家執行道路交通安全與秩序之維護及違
    規行為之公務員，其依法製單舉發違反道路交通管理處罰條
    例所列之違規事實，本質上為行政處分，係公務員基於職務
    上權力，依法就特定之具體事件所為具公法上效果之單方行
    政行為，自具一定之公信力。故除非有充份之事證足認該等
    執行公權力之公務員認知之事實有誤或有違法失職之情事，
    否則本院認為應以值勤員警所認知之事實為可信，而採為判
    斷之依據。至於異議人辯稱：左轉時即為平交道，並無任何
    緩衝空間，平交道號誌設置亦不明顯，伊並無故意或過失云
    云，然據證人李建興當庭提出附卷之現場照片所示，前開左
    轉路口仍可見鐵路平交道警示標誌、號誌裝置及遮斷器等交
    通設備，難認有異議人所指之情形，況且還有指示人員在現
    場指揮交通，又關於該處之交通號誌設置是否有應檢討之處
    ，此為行政機關基於其行政權行使之範疇，尚非本院得以審
    查之事項，以免侵奪行政機關之職權，亦與本院認定異議人
    闖越平交道之違規行為是否有故意或過失毫無關涉，附此敘
    明。
六、綜上所述，異議人確有於前揭時、地駕駛系爭自小客貨車闖
    越平交道之違規情事，原處分機關認為異議人違規事實明確
    ，而依道路交通管理處罰條例第54條第1款、第63條第1項第
    3 款之規定裁處異議人罰鍰1萬元並記違規點數3點，核無違
    誤，本件異議為無理由，應予駁回。
據上論斷，應依道路交通案件處理辦法第19條，裁定如主文。
中    華    民    國    98    年    4     月    28    日
                  交通法庭      法  官  許乃文
上列正本證明與原本無異。
如對本裁定不服，應於送達後5 日內，向本院提出抗告狀（應抄
附繕本）。
中    華    民    國    98    年    4     月    29    日
                                書記官


司法院資訊處製作；財團法人民間司法改革基金會備份。
